【裁判字號】    88,上易,5530
【裁判日期】    890630
【裁判案由】    詐欺
【裁判全文】
臺灣高等法院刑事判決                  八十八年度上易字第五五三號
    上  訴  人
    即  被  告  甲○○
右上訴人，因詐欺案件，不服臺灣士林地方法院八十八年度易字第六七三號，中華民
國八十八年十月十二日第一審判決（起訴案號：臺灣士林地方法院檢察署八十七年度
偵字第九八五八、一０七九三號）提起上訴，本院判決如左：
    主      文
原判決撤銷。
甲○○連續意圖為自己不法之所有，以詐術使人將本人之物交付處有期徒刑柒月。
    事      實
一、引用第一審判決書記載之事實。
二、甲○○另於八十七年三月間利用不知情之公司職員李福來向遠明企業股份有限公
    司佯稱欲於八十七年九月十八日至二十一日舉辦「一九九八台北摩登家具家飾展
    」而邀其參展，要遠明公司繳交費用十萬八千元，遠明公司負責人信以為真於八
    十七年二月二十五日簽立參展廠商報名表，並於當日繳交費用，詎屆期該項展覽
    未如期展出，始知李某詐騙。
三、案經被害人鍵燁公司代表人訴由台北市政府警察局大同分局報告暨被害人上虹公
    司代理人乙○○訴由台灣士林地方法院檢察署檢察官偵查起訴，另由被害人遠明
    公司訴請台灣板橋地方法院檢察署移請併辦。
    理      由
一、訊據上訴人即被告甲○○對於上開招攬被害人上虹公司、鍵燁公司、遠明公司參
    展及收受定金之事實坦承不諱。惟矢口否認有何詐欺犯行。辯稱：聯瑩公司確曾
    於八十七年元月間透過桃園縣企業發展協會名義向外貿協會租用場地以舉辦展覽
    ，外貿協會亦曾來函表示已預留檔期其方對外招商參展，惟因外貿協會另將檔期
    場地出借他人致聯瑩公司無法順利辦展，方衍生糾紛，並非蓄意詐欺云云但查：
    (一)被告以伊負責之聯瑩公司將於八十七年九月十八日至二十一日在台北世貿中心
      Ａ區場地舉辦「一九九八台北摩登家具家飾展」為由，招攬上虹公司、鍵鏵公
      司、遠明公司參展乙節業據被害人公司分別於偵查中指述綦詳，並有參展廠商
      報名表在卷足稽，被告自承收取費用之事實，亦與被害人指述相符。
    (二)被告甲○○並未以聯瑩公司名義以「八十七年九月十八日至二十一日舉辦家具
      展為由，向外貿協會洽借台北世貿中心Ａ區展覽場之事實，有外貿協會八十七
      年十二月三日外展字第六０－一二四三號函一紙附於偵查卷內可稽，尤有甚
      者，台北世貿中心該檔期場地，早在八十七年五月十三日即由同展事業有限公
      司提出申請，且於同年五月二十九日繳交定金及第二期款辦妥洽借場地手續，
      亦有外貿協會八十八年六月七日外展字第八八一００００二二四０號函及檢附
      之相關資料在原審卷足憑，另外貿協會八十七年五月二十九日外展字第００
      二二七五號覆同展公司函影本在本院卷可佐，亦即世貿中心於八十七年九月十
      八日至二十一日Ａ區展覽場於八十七年五月十三日及同年月二十九日即告確定
      不可能由聯瑩公司租用辦展。雖被告於本院調查中改稱：於八十七年四月即有
      與同展展覽事業有限公司簽訂合約代為申請手續，後經外貿協會核准同意舉辦
      ，但因主題名稱稍有不妥（即房地產大展），故未能配合云云，並提出協議書
      一份以佐之，惟查協議書所載為簽約日期為八十七年四月，而雙方協議代為申
      請展覽檔期應為八十七年七月十七日至八十七年七月二十一日。但同展公司於
      八十七年五月間向外貿場會申請展覽之檔期為八十七年九月十八日至九月二十
      一日，已與被告所提出協議書約定檔期已有不合，且同展於八十七年五月間申
      請之展覽主題係「台灣區建築暨房地產大展」此有卷附申請函影本可稽，與被
      告所欲主辦者為家具家飾展大相逕挺，縱認被告與同展公司間協議為真，然同
      展與聯瑩係八十七年四月間簽協議書，同年五月十三日提出申請，同月二十九
      日外貿協會函准，則非但同展公司未依協議申請家具家飾展覽，且申請展覽檔
      期亦與協議內容不符。被告於五月十八日與被害人上虹公司，七月十日與鍵燁
      公司招商簽約時，應已明知同展公司所申請者為房地產大展，卻仍向被害人誑
      稱家具家飾展，此益見被告有詐欺之故意。況被告於原審從未提及委託同展公
      司代為申請九月份之展覽檔期，此原審法院函外貿協會查明該檔期已為同展所
      申請，被告尚未為此項委託同展代為申請之答辯，於本院調查中改稱委託同展
      代為申請展覽檔期，應係以同展於該檔期既有房地產大展，乃為改稱與同展簽
      立協議，由同展代為申請，應係事後勾串之飾詞，況被告所提八十七年四月間
      之協議書所約定之展覽檔期應為八十七年七月十七日至八十七年七月二十一日
      ，亦與被告招商之九月份不符，被告此項辯解尚不可採。
    (三)至被告於原審辯稱以桃園企業發展協會向外貿協會申請場地乙節，經查被告雖
      提出桃園縣企業發展協會八十七年一月十五日函一紙為證，然觀諸該函文內容
      ，洽租展覽場之名義人、展覽場地、展覽時間、展覽項目均與被告招攬被害人
      所告知之內容不同，尚難執為被告確有向外貿協會租用世貿中心展覽場地之證
      據，而縱使被告果有透過桃園縣企業發展協會向外貿協會申借世貿中心八十七
      年九月十八日至二十一日Ａ區展覽場亦應在八十七年三月十五日前備齊相關文
      件完成申請手續，逾期即視同放棄，不另通知，此亦有外貿協會八十七年三月
      四日外展字第０００九００號函附卷可按。顯見縱被告所言為真，亦應在八
      十七年三月十五日即確知是否已敲定世貿中心該檔期展覽場地，而不致發生如
      其所述外貿協會擅將場地另租他人，卻未通知聯瑩公司之情，是以被告所辯全
      屬卸責之詞，要無可採。
    綜上所述，被告並未向外貿協會申租世貿中心展覽場以舉辦家具展，卻佯稱有此
    事實，招攬被害人參展，以騙取定金顯係施用詐術致被害人陷於錯誤，其有詐欺
    犯行洵足認定。
二、核被告所為係犯刑法第三百三十九條第一項詐欺罪，被告甲○○利用不知情之業
    務員李福來等出面為詐欺手段，係間接正犯。被告先後多次犯行，時間緊接，手
    法相同，犯罪構成要件亦復相同，顯係基於概括犯意為之，為連續犯，依法加重
    其刑。
三、原審以被告罪證明確依法論科原非無見，但查被告另於八十七年三月間即以相同
    之事向被害人遠明公司行詐，原審未及審酌，自有未洽，被告上訴否認犯罪固無
    足取，但原判決既有可議，即屬無可維持，應予撤銷改判，爰審酌被告之素行、
    智識程度、犯罪之動機、目的、手段、危害之程度及犯罪後之態度等一切情狀，
    量處有期徒刑柒月，藉資薄懲。
四、據上論斷，應依刑事訴訟法第三百六十九條第一項前段、第三百六十四條、第二
    百九十九條第一項前段，刑法第五十六條、第三百三十九條第一項，罰金罰鍰提
    高標準條例第一條判決如主文。
本案經檢察官陳維練到庭執行職務。
中     華     民     國    八十九   年       六       月      三十      日
                             臺灣高等法院刑事第一庭
                                 審判長法  官  李  相  助
                                       法  官  王  振  興
                                       法  官  蔡  光  治
右正本證明與原本無異。
不得上訴。
                                       書記官  王  才  生
中     華     民     國    八十九   年       七       月       四       日
附錄：本案論罪科刑法條全文
刑法第三百三十九條第一項：
意圖為自己或第三人不法之所有，以詐術使人將本人或第三人之物交付者，處五年以
下有期徒刑、拘役或科或併科一千元以下罰金。


司法院資訊處製作；財團法人民間司法改革基金會備份。
